【裁判字號】    97,訴,123
【裁判日期】    970303
【裁判案由】    偽證等
【裁判全文】
臺灣高雄地方法院刑事判決               97年度訴字第123號
公  訴  人  臺灣高雄地方法院檢察署檢察官
被      告  乙○○
上列被告因偽證案件，經檢察官提起公訴（96年度偵字第22130
號），本院合議庭裁定依簡式審判程序，判決如下：
    主  文
乙○○犯偽證罪，處有期徒刑捌月，減為有期徒刑肆月。緩刑貳
年，並向國庫支付新台幣伍萬元。
    事實及理由
一、本件被告乙○○所犯係死刑、無期徒刑、最輕本刑為3 年以
    上有期徒刑以外之罪，其於本院準備程序中就被訴事實為有
    罪之陳述，經告知簡式審判程序之旨，並聽取公訴人及被告
    之意見後，合議庭裁定由受命法官獨任進行簡式審判程序。
二、本件犯罪事實及證據，除證據部分補充「被告於本院審理時
    之自白」外，餘均引用檢察官起訴書之記載（如附件）。
三、按刑法前於民國94年2 月2 日修正公布，並於95年7 月1 日
    施行，另刑法施行法第1 條之1 亦於95年6 月14日經總統以
    華總一義字第09500085181 號令公布施行。按行為後法律有
    變更者，適用行為時之法律，但行為後之法律有利於行為人
    者，適用最有利於行為人之法律，修正後刑法第2 條第1 項
    定有明文。此條規定係規範行為後法律變更所生新舊法律比
    較適用之準據法，本身尚無新舊法比較之問題，於新法施行
    後，應一律適用修正後刑法第2 條第1 項之規定，為「從舊
    從輕」之比較，先予敘明。再按本次法律變更，比較時應就
    罪刑有關之共犯、未遂犯、想像競合犯、牽連犯、連續犯、
    結合犯，以及累犯加重、自首減輕暨其他法定加減原因（如
    身分加減）與加減例等一切情形，綜其全部罪刑之結果而為
    比較（最高法院95年5 月23日95年度第8 次刑庭會議決議參
    照）。查本件被告行為後，刑法就下列條文業有修正：
(一)就法定罰金刑最低刑度之變更：
    刑法第164 條第2 項頂替罪之主刑為2 年以下有期徒刑、拘
    役或5 百元以下罰金。本件被告犯罪時之刑法就罰金刑之規
    定，依修正前刑法第33條第5 款規定，罰金刑應處銀元一元
    以上，並應依修正前罰金罰鍰提高標準條例第1 條規定，就
    其原定數額得提高為2 倍至10倍，但法律已依一定比率規定
    罰金或罰鍰之數額或倍數者，依其規定。惟95年7 月1 日施
    行之修正後刑法第33條第5 款則規定：「罰金：新臺幣一千
    元以上，以百元計算之」，而95年6 月14日修正公布之刑法
    施行法第1 條之1 第2 項規定：「94年1 月7 日刑法修正時
    ，刑法分則編未修正之條文定有罰金者，自94年1 月7 日刑
    法修正施行後，就其所定數額提高為30倍，但72年6 月26日
    至94年1 月7 日新增或修正之條文，就其所定數額提高為3
    倍」，經比較修正前後之罰金刑輕重，該罰金刑之最低刑度
    於修法後已有加重，故以95年7 月1 日修正公布施行前之規
    定較有利於被告，應依刑法第2 條第1 項前段規定，適用行
    為時之法律，亦即適用修正前之刑法規定科刑。
(二)就牽連犯條文之變更：
    被告行為後新法業已刪除牽連犯之規定，依舊法得成立牽連
    犯之各該行為，於新法施行後因刪除牽連犯之規定，應予分
    論併罰，比較新、舊法結果，修正後之規定並非較有利於被
    告，是依刑法第2 條第1 項之規定，應適用行為時之法律，
    即應適用修正前刑法第55條牽連犯之規定。
(三)罰金刑減輕時之適用：
    刑法罰金刑之減輕，依修正後刑法第67規定，其最高度及最
    低度同減輕之，較修正前刑法第68條所定，僅減輕其最高度
    ，為有利於被告，自應適用修正後之刑法。
(四)綜上，經綜合比較新、舊法之適用結果，以修正前刑法規定
    有利於被告，是應依刑法第2 條第1 項前段規定，整體適用
    修正前之刑法規定。
四、核被告乙○○所為，係犯刑法第164 條第2 項（第1 項）之
    頂替罪及第168 條之偽證罪。被告所犯上開二罪間，有方法
    結果之牽連關係，為牽連犯，應從較重之偽證罪處斷。又被
    告於頂替之對象即張易展判決確定前（按張易展所涉危險駕
    駛交通工具致死案件，業經臺灣高等法院高雄分院於96年1
    月31日以95年度軍上字第39號判決駁回上訴確定），於94年
    10月18日在國防部南部地方軍事法院檢察署偵訊時（案號：
    94年度偵字第729 號案件）、95年1 月4 日在國防部南部地
    方軍事法院（案號：94年和審字第394 號）、95年7 月3 日
    在國防部高等軍事法院高雄分院（案號：95年上訴字第11號
    ）審理中作證時，業已自白偽證犯行，有上開案件判決書及
    筆錄在卷可稽。被告既於所虛偽陳述之案件裁判確定前，自
    白本件偽證罪，爰依刑法第172 條之規定減輕其刑。
五、本件審酌被告乙○○頂替犯罪，並於檢察官偵查中經具結為
    虛偽證詞，妨害國家司法權之正當行使，企圖混淆檢察官偵
    辦方向，而隱避張易展酒後駕車並致人於死罪嫌，原應從重
    量刑，然姑念被告與張易展前係男女朋友關係，因同坐一車
    ，為免張易展因軍人身分遭受重罰，始為張易展頂替犯罪，
    且僅於偵查中第一次作證時虛偽陳述，其可責性尚非甚重；
    參酌被告知悉事態嚴重後，即於本件軍事法院檢察署檢察官
    偵訊中、軍事法院審理中及於本院審理中坦承其頂替及偽證
    犯行，態度尚佳等一切情事，爰量處如主文所示之刑，以資
    懲儆。又被告犯罪之時點係在96年4 月24日之前，所犯之罪
    核與中華民國96年罪犯減刑條例第2 條第1 項之規定相符，
    復無同條例第3 條規定之除外情事存在，應依同條例第2 條
    第1 項第3 款規定減其刑期2 分之1 。
六、刑法第74條有關緩刑之規定，於94年1 月7 日修正公布，並
    於95年7 月1 日施行，惟犯罪在現行刑法施行前，於現行刑
    法施行後，緩刑之宣告，應適用現行刑法第74條之規定，有
    最高法院95年度第8 次刑庭會議決議可資參照，是本件有關
    緩刑之宣告，自應直接適用修正後之刑法第74條之規定。本
    件審酌被告乙○○未曾因故意犯罪受有期徒刑以上刑之宣告
    ，有臺灣高等法院被告前案紀錄表在卷可稽，茲考量被告因
    一時失慮，而為本件頂替及偽證犯行，其最終尚能坦承犯行
    ，已見悔意，其經此偵審程序後，信無再犯之虞，本院認所
    宣告之刑，以暫不執行為適當，併均予宣告緩刑貳年。又衡
    量被告犯罪情節，對國家司法權之危害非輕，實不宜無條件
    給予緩刑宣告，爰併依刑法第74條第2 項第4 款規定，命被
    告須向國庫支付新台幣伍萬元，以啟自新。
七、據上論斷，應依刑事訴訟法第273 條之1 第1 項、第284 條
    之1 、第299 條第1 項前段，刑法第2 條第1 項前段、第
    164 條第1 、2 項、第168 條、第172 條、第74條第1 項第
    1 款、第2 項第4 款，修正前刑法第55條，刑法施行法第1
    條之1 ，中華民國九十六年罪犯減刑條例第2 條第1 項第3
    款、第7 條，判決如主文。
本案經檢察官甲○○到庭執行職務。
中    華    民    國    97    年    3     月    3     日
                  刑事第五庭  法  官    蘇揚旭
以上正本證明與原本無異。
如不服本判決應於收受本判決後10日內向本院提出上訴書狀，並
應敘述具體理由，如未敘述上訴理由者，應於上訴期間屆滿後20
日內補提理由書狀於本院（均須按他造當事人之人數附繕本）「
切勿逕送上級法院」。
中    華    民    國    97    年    3     月    10    日
                              書記官    莊正彬
附錄本案論罪科刑法條全文：
中華民國刑法第164條
（藏匿人犯或使之隱避、頂替罪）
藏匿犯人或依法逮捕拘禁之脫逃人或使之隱避者，處 2 年以下有
期徒刑、拘役或 5 百元以下罰金。
意圖犯前項之罪而頂替者，亦同。
中華民國刑法第168條
（偽證罪）
於執行審判職務之公署審判時或於檢察官偵查時，證人、鑑定人
、通譯於案情有重要關係之事項，供前或供後具結，而為虛偽陳
述者，處7 年以下有期徒刑。


司法院資訊處製作；財團法人民間司法改革基金會備份。
